【裁判字號】    97,上訴,1174
【裁判日期】    971230
【裁判案由】    偽造有價證券等
【裁判全文】
臺灣高等法院臺南分院刑事判決        97年度上訴字第1174號
上  訴  人
即  被  告  乙○○
指定辯護人  本院公設辯護人  丁○○
上列上訴人因偽造有價證券等案件，不服臺灣台南地方法院96年
度訴字第1432號中華民國97年9月4日第一審判決（起訴案號：臺
灣台南地方法院檢察署96年度偵字第8824號，及於原審法院以言
詞追加故買贓物罪），提起上訴，本院判決如下：
    主  文
原判決關於故買贓物、偽造有價證券及定執行刑部分，均撤銷。
乙○○被訴故買贓物及偽造有價證券部份，均無罪。
    理  由
一、本件起訴書（即臺灣台南地方法院檢察署96年度偵字第8824
    號）之犯罪事實，雖未論及被告故買贓物罪之事實，惟公訴
    人已於原審法院審理時，就此部分以言詞追加起訴在案，有
    原審法院九十七年八月十二日審判筆錄在卷可稽（見原審卷
    第一三四頁），依刑事訴訟法第二百六十五條規定，此部分
    亦已起訴，本院自得審判，合先敘明。
二、本件有關以下所引用之供述或非供述證據，公訴人、被告及
    辯護人於本案言詞辯論終結前，均未爭執其證據能力，本院
    審酌前開證據之作成或取得之狀況，並無非法或不當取證之
    情事，亦無顯不可信之情形，復經本院於審判期日就上開證
    據依法進行調查、辯論，依刑事訴訟法第一百五十九條之五
    規定，認均具有證據能力。
三、公訴意旨略以：被告乙○○於民國（下同）九十五年九月二
    十三日至九十六年四月十五日前之某日，明知報紙廣告上所
    載出賣支票之廣告，所販賣之支票係來路不明之贓物，仍依
    報紙廣告之聯絡方式，向年籍姓名不詳之人，以新台幣（下
    同）三千元之代價購買如附表所示發票日、金額均空白之丙○○所有於九十五年九月二十三日在台南市○○路附近遺失
    之支票一紙（此部份經蒞庭檢察官以言詞追加故買贓物部分
    ）。嗣被告乙○○即於不詳時、地，先偽刻「好萊特企業行
    」及「丙○○」之印章，再持以盜蓋於上開支票上，進而偽
    填發票日期為「96年4月15日」及支票金額「150.000、壹拾
    伍萬元正」，用以偽造「好萊特企業行」及「丙○○」所簽
    發之支票一張。嗣於九十六年一、二月間，將上開偽造支票
    交予不知情之友人甲○○，供抵償其積欠甲○○之債務。甲○○再持上開支票向不知情之鄰人林沈阿富調借現金，嗣林
    沈阿富屆票載日期持前開偽造支票至金融機構提示時，因支
    票已為丙○○於九十五年九月二十五日掛失止付而退票，而
    循線查獲上情，認被告乙○○涉觸犯刑法第三百四十九條第
    二項故買贓物罪及同法第二百零一條第一項偽造有價證券罪
    嫌等情。
四、按犯罪事實，應依證據認定之，無證據不得認定犯罪事實；
    又不能證明被告犯罪者，應諭知無罪判決，刑事訴訟法第一
    百五十四條第二項、第三百零一條第一項分別定有明文。再
    認定被告有罪事實，應憑証據，如未能發現相當證據，或證
    據不足以證明，自不能以推測或擬制方法，以為裁判基礎；
    且認定事實所憑證據，其為訴訟上證明，須達一般人均不致
    有所懷疑，而得確信其為事實程度者，始得據為有罪認定，
    倘其證明尚未達到此一程度而有合理懷疑存在時，尚難為有
    罪認定基礎；另苟積極證據不足以為不利於被告事實認定，
    更不必有何有利證據（最高法院三十年上字第八一六號、四
    十年台上字第八六號及七十六年台上字第四九八六號判例要
    旨參照）。
五、訊據被告乙○○堅決否認上開犯行，辯稱：「因張倉糧積欠
    其債務，乃由張倉糧交付其三千元及販賣人頭支票之聯絡電
    話，再由被告打電話聯絡付錢後，取得系爭支票，用以擔保
    張倉糧清償債務，被告再將支票轉讓第三人，不知該支票係
    贓物，亦無並偽造有價證券與行使偽造有價證券之犯意。況
    芭樂票未必即為贓物，被告並無故買贓物之主觀犯意」等情
    。辯護人亦辯護稱：「基於報紙廣告所販售之俗稱芭樂票之
    支票，一般而言，係經由發票人（人頭戶）授權簽發，但不
    負責兌現之空白授權支票，因此，被告所陳其不知上開支票
    竟為贓物，其當時所認知者，上開支票是經發票人授權之芭
    樂票，有其合理可信之憑據」等情。
六、經查：
（一）被告持交甲○○，甲○○再轉讓林沈阿富，嗣由林沈阿富
      屆期提示退票之附表所示系爭支票，係好萊特企業行負責
      人丙○○所有，於九十五年九月二十三日在台南市○○路
      一帶遺失之寶華商業銀行永康分行為付款人之空白支票十
      七張其中之一張，該遺失之支票均未記載發票日、金額與
      發票人，且於遺失後之九十五年九月二十五日申報掛失止
      付等情，業據證人（即好萊特企業行負責人）丙○○於警
      詢時證述綦詳（見警卷第七至九頁），並有支票與退票理
      由單各一紙、遺失票據申報書一件（見警卷第十七頁及第
      十八頁）附卷可佐，是如附表所示支票確屬贓物無訛。又
      系爭支票由被告交付甲○○，甲○○再轉讓林沈阿富，嗣
      由林沈阿富屆期提示退票等情，已經被告坦承在卷，並經
      證人甲○○、林沈阿富於警詢時證述屬實（警卷第十頁至
      第十五頁），且有上開支票及退票理由單附卷可證，亦堪
      認定。
（二）本件因證人張倉糧於十幾年前積欠被告賭債七十五萬元，
      已還五十萬元，還欠被告二十幾萬元，嗣張倉糧入監執行
      十幾年，剛出獄時，被告向張倉糧要債，張倉糧沒錢還，
      就先給被告支票，該支票是張倉糧看報紙廣告所購買，當
      時約定支票若跳票，會再開兩張本票給被告，後來支票退
      票，張倉糧就開兩張本票給被告，系爭支票是張倉糧出獄
      後約九十五年九月間交付被告等情，已經被告於原審坦承
      在卷（見原審卷第一二九頁），並經證人張倉糧於原審具
      結證述無誤（見原審卷第一二四頁、第一二五頁），且有
      被告於原審所提出由張倉糧（即張逸舟）簽發之本票兩紙
      為證（原審卷第三四頁），而其中一張本票之金額亦為十
      五萬元，核與系爭支票之金額相同，且該本票之發票日及
      到期日均為九十六年七月十五日，其發票日亦在系爭支票
      發票日（九十六年四月十五日）之後，更能佐證證人張倉
      糧證稱其先簽發支票，於支退票後，再簽發本票屬實。另
      證人張倉糧曾於八十一年間，因殺人等案件入監服刑，於
      九十五年六月二日始假釋出獄，有其前案紀錄表可稽（原
      審卷第七九頁），是證人張倉糧證稱被告於九十五年九月
      間取得本件支票等情，不但與張倉糧之出獄時間符合，且
      與該支票係九十五年九月二十三日遺失等情相符。是證人
      張倉糧證述之情節，多與事實符合，顯見其證稱支票係看
      報紙廣告而買來的等情，亦非虛言，自可採信。
（三）證人張倉糧原先買二張支票給被告，但其中一張支票金額
      「伍」字寫錯，變成廢票，被告找張倉糧，張倉糧乃給被
      告三千元，讓被告再去買張支票給張倉糧重開給被告等情
      ，已經證人張倉糧於原審具結證述在卷（原審卷第一二四
      頁），與被告於原審所供該支票之來源相符（原卷第一三
      二頁），應是事實。證人甲○○於本院亦證稱被告原先交
      付之十五萬元支票，其「壹」字寫錯，才換回系爭十五萬
      元支票等情（見本院九十七年十二月十六日審判筆錄），
      雖就原先十五萬元支票寫錯之數字，與證人張倉糧證述情
      節有所不同，此或可能係時間因素記憶不清所致，但是因
      此換回系爭票應屬無誤，且依情理應以證人張倉糧之利害
      關係較切身，其記憶最為正確而可採。從而，證人張倉糧
      交付三千元給被告，要其購買報紙廣告之芭樂票（人頭支
      票），即與該支票因已交付甲○○，而急須換回，始由張
      滄糧出資三千元，由被告購買等情符合而可採信。
（四）被告雖於本院審理時供稱系爭支票買回時，發票日及金額
      均已填寫完成等情，然該支票之發票日及金額係證人張倉
      糧所填寫等情，業據證人張倉糧於原審證述無誤（原審卷
      第一二五頁），並經被告於原審供承在卷（原審卷第一三
      二頁），兩人陳述相同，此部份對證人張倉糧可能不利，
      其自無虛偽證述之必要，且證人張倉糧亦證稱於系爭支票
      背面背書簽名「阿舟」（原審卷第一二六頁），與該支票
      右下角確有「舟」字符合（警卷第十七頁支票背面），顯
      見證人張倉糧有於系爭支票背書，其填載系爭支票發票日
      及金額，自合情理，則被告於本院供稱系爭支票買來時就
      已填載發票日及金額，其拿到支票就交給甲○○等情（本
      院九十七年十二月十六日審判筆錄第八頁），與事實不符
      ，不能採信。
（五）本件系爭支票係證人張倉糧交付被告三千元，由被告向報
      紙廣告購買人頭支票，再由證人張倉糧填載發票日及金額
      ，交付被告之事實，已堪認定。證人張倉糧購買人頭支票
      並背書交付被告，既係保證其積欠被告債務之用，雙方均
      知其為人頭支票，雖不能兌現，但可以行使對背書人之權
      利，依其情事並無使用贓物支票之意，而一般報紙廣告所
      販賣之人頭支票，都係經人頭戶授權之人頭支票，僅該支
      票屆期不會兌現，購買者購買芭樂票雖意在行使，但如知
      係贓物支票，大可不必購買，因與其購買使用之目的不合
      ，況本件被告與證人張倉糧僅係用支票保證債務之清償，
      對支票來源均知之甚明，如知所購買之支票並非人頭支票
      ，而係係贓物，當無購買使用之意，是被告辯稱其無購買
      贓物之故意，合於常情而可採信。被告對系爭支票既無贓
      物之認識，而認係人頭支票，認可依發票人授權填寫發票
      日及金額，自亦無偽造及行使偽造支票之故意可言。至系
      爭支票之發票人「好萊特企業行」及「丙○○」印文，雖
      非原支票所有人丙○○所為，但亦無積極證據足認係被告
      或證人張滄糧所偽造。另被告雖將系爭支票交付甲○○行
      使之，然其對證人張滄糧確有債權，且張滄糧亦有背書，
      顯然被告並無詐欺犯意，附此說明。
（六）綜上所述，本件被告犯罪尚屬不能證明。原審疏未詳查，
      遽處被告罪刑，自有未洽，被告上訴否認犯行，指摘原判
      決不當，為有理由，自應由本院將原判決關於故買贓物、
      偽造有價證券及定執行刑部分撤銷，另為被告無罪之諭知
      。
據上論斷，應依刑事訴訟法第三百六十九條第一項前段、第三百
六十四條、第三百零一條第一項，判決如主文。
本案經檢察官謝錫和到庭執行職務。
中    華    民    國    97    年    12    月    30    日
                  刑事刑事第三庭審判長法  官    陳義仲
                                      法  官    蘇清水
                                      法  官    宋明中
以上正本證明與原本無異。
偽造有價證券罪部份，檢察官如不服本判決應於收受本判決後十
日內向本院提出上訴書，其未敘述上訴理由者並得於提起上訴後
十日內向本院補提理由書。
故買贓物罪部份，檢察官不得上訴。
本件被告不得上訴。
                                      書記官    黃子起
中    華    民    國    97    年    12    月    31    日


司法院資訊處製作；財團法人民間司法改革基金會備份。
